【裁判字號】    99,訴,1007
【裁判日期】    991012
【裁判案由】    違反毒品危害防制條例等
【裁判全文】
臺灣臺南地方法院刑事判決              99年度訴字第1007號
公  訴  人  臺灣臺南地方法院檢察署檢察官
被      告  丙○○
指定辯護人  本院公設辯護人  甲○○
上列被告因違反毒品危害防制條例等案件，經檢察官提起公訴（
99年度偵字第6858、7065、10775號），本院判決如下：
    主  文
丙○○犯如附表編號一、二、四至十二所示共拾壹罪，各處如附
表編號一、二、四至十二所示之刑，販賣第二級毒品如附表編號
一、二、四至十二所示之所得沒收之，如全部或一部不能沒收時
，以其財產抵償之。扣案之甲基安非他命伍包（檢驗後淨重合計
貳點零零陸零公克）沒收銷燬之；另扣案之夾鏈袋壹個、門號0
000000000號之行動電話壹支沒收；又犯如附表編號三
所示之罪，處如附表編號三所示之刑。應執行有期徒刑肆年。販
賣第二級毒品如附表編號一、二、四至十二所示之所得沒收之，
如全部或一部不能沒收時，以其財產抵償之。扣案之甲基安非他
命伍包（檢驗後淨重合計淨重貳點零零陸零公克）沒收銷燬之；
另扣案之夾鏈袋壹個、門號0000000000號之行動電話
壹支沒收。
    事  實
一、丙○○明知安非他命屬毒品危害防制條例第2條第2項第2款
    所列管之第二級毒品，且經中央衛生主管機關明令公告為禁
    藥，依法不得持有、轉讓、販賣。詎其竟基於販賣第二級毒
    品牟利之犯意，以行動電話0000000000、0000000000門號作
    為聯絡毒品交易之工具，分別於附表編號1、2、4至12所示
    之時間、地點，販賣第二級毒品安非他命予陳玟稘、王奕智
    、林世緯、林佑霖等人；另於附表編號3所示之時、地，無
    償轉讓第二級毒品1小包予梁寶城施用1次。嗣因警接獲檢舉
    ，報請臺灣臺南地方法院檢察署向本院聲請對丙○○使用之
    前揭門號實施通訊監察後，於99年4月27日持本院核發之搜
    索票前往丙○○位於臺南縣新市鄉之居所實施搜索，當場扣
    得0000000000門號行動電話、安非他命吸食器2組、玻璃球2
    個、夾鏈袋1包、分裝勺1支及安非他命5小包（檢驗後淨重
    合計2.0060公克）等物（丙○○施用毒品部分由檢方另行偵
    辦），始而查獲上情。
二、案經嘉義縣警察局朴子分局報告及海巡署南部地方巡防局臺
    南縣機動查緝隊、臺南市警察局移送臺灣臺南地方法院檢察
    署檢察官偵查起訴。
    理  由
一、按被告以外之人於審判外之陳述，經當事人於審判程序同意
    作為證據，法院審酌該言詞陳述或書面陳述作成時之情況，
    認為適當者，亦得為證據，刑事訴訟法第159條之5第1項定
    有明文。查被告及其辯護人就證人陳玟稘、王奕智、林世緯
    、林佑霖、梁寶城等五人於警詢時所為筆錄表示無意見，且
    本院依卷內資料審酌該警詢及偵訊筆錄作成時之情況，亦認
    為並未有何違背法律或其他相關規定之情事，而應認為適當
    ，是依刑事訴訟法第159條之5第1項之規定，證人陳玟稘、
    王奕智、林世緯、林佑霖、梁寶城等五人於警詢所作之筆錄
    ，為傳聞法則之例外而具有證據能力，本院自得引為判決參
    考之依據；至檢察官起訴書所引用之其餘供述及非供述證據
    ，被告及其辯護人於本案言詞辯論終結前，均未爭執其證據
    能力，本院審酌各該證據均非違法蒐證取得之證據，復經本
    院於審判期日就上開證據依法進行調查、辯論，依法應有證
    據能力，先予敘明。
二、前揭事實，業據被告丙○○於警詢、檢察官偵查、法院羈押
    審訊、本院準備程序及審理時始終坦認不諱，核與證人即向
    被告購買毒品之陳玟稘、王奕智、林世緯、林佑霖及受被告
    無償轉讓毒品之梁寶城等人於警詢及檢察官偵訊結證情節相
    符，並有通訊監察書、通訊監察譯文、各證人之指認筆錄附
    於警卷可稽。其中警員於被告居處內並有查獲如事實欄所示
    之物品一節，有扣押物品目錄表一份、查獲照片7張等物附
    於警卷（嘉朴警偵字第0990081411號卷第7-16頁）可證，而
    查扣之結晶物體5包，經警送驗後，確含有甲基安非他命（
    合計檢驗後淨重2.0060公克）成分等情，復有高雄市立凱旋
    醫院濫用藥物成品檢驗鑑定書乙份附於偵查卷（見乙○99年
    度偵字第7065號偵查卷第15頁）可稽。次按安非他命係毒品
    危害防制條例第二條第一項第二款所定之第二級毒品，物稀
    價昂，其持有販賣者，政府查緝甚嚴，苟非有暴利可圖，當
    無甘冒法律制裁之風險，而予販賣；又按販賣安非他命乃違
    法行為，非可公然為之，亦無公定價格，容易分裝並增減份
    量，而每次買賣之價量，輒因買賣雙方關係之深淺、資力、
    需求量及對行情之認知、來源是否充裕、查緝是否嚴緊、購
    買者被查獲時供出購買對象之風險評估等因素，而異其標準
    ，非可一概而論，而販賣安非他命之利得，除被告坦承犯行
    或價量俱臻明確外，委難察得實情，販賣之人從價差或量差
    中牟利之方式雖異，其意圖營利之販賣行為則同一，職是之
    故，即使未經查得實際販賣之利得，但除非別有事證，足認
    係按同一價量委買或轉售，確未牟利外，尚難執此遽認非法
    販賣之證據有所未足，而諉無營利之意思，或阻卻販賣犯行
    之追訴，有最高法院87度年台上字第3164號判決參照。以本
    件而論，除有被告自白情節外，並有證人即向被告購買毒品
    之陳玟稘、王奕智、林世緯、林佑霖等人均於警詢及偵訊時
    陳述分別於如附表所示之時間、地點，以如附表所示之金額
    向被告購買第二級毒品安非他命，足見被告係基於意圖營利
    而販入第二級毒品安非他命，再販賣予證人陳玟稘等4人牟
    利，其應有販賣毒品藉以營利之意圖，甚為明顯。綜上所述
    ，足證被告前開自白與事實相符，應堪採信，故其上開犯行
    均洵堪認定。
三、查第二級毒品安非他命，業經行政院衛生署以75年7月11日
    衛署藥字第597627號公告，列入藥物藥商管理法第16條第1
    款（即現行藥事法第22條第1款）之禁藥管理；嗣於79年10
    月9日再以衛署藥字第904142號公告，列入麻醉藥品管理條
    例（現行管制藥品管理條例）第2條第4款所定之「化學合成
    類麻醉藥品」管理，並明定於管制藥品管理條例第3條所指
    「管制藥品」，及毒品危害防制條例第2條所稱之第2級毒品
    ，而上開列入藥事法禁藥之管理迄今並未解除等情，為本院
    於職權上所知悉。則轉讓安非他命藥錠，係同時受藥事法及
    毒品危害防制條例之規範，故核被告如附表編號三所示之轉
    讓安非他命犯行，除成立毒品危害防制條例第8條第2項之轉
    讓第二級毒品罪外，亦構成藥事法第83條第1項之轉讓禁藥
    罪。而藥事法第83條第1項係於93年4月21日修正公佈，同年
    月23日施行，相較於毒品危害防制條例，新修正之藥事法為
    後法；依新修正之藥事法第83條第1項規定之轉讓禁藥罪之
    法定刑為「七年以下有期徒刑，得併科新臺幣五百萬元以下
    罰金」，相較毒品危害防制條例第8條第2項轉讓第二級毒品
    罪之法定刑：「六月以上五年以下有期徒刑，得併科新臺幣
    七十萬元以下罰金」之規定為重，且毒品之範圍尚包括影響
    精神物質與其製品，而藥事之管理，亦非僅止於藥品之管理
    。又毒品未必係經公告之禁藥，禁藥亦未必為毒品。再參諸
    藥事法之立法目的在於確保行政主管機關對於藥事之管理，
    藥事法第1條定有明文，與毒品危害防制條例係保障國民健
    康之保護目的不同，是毒品危害防制條例與藥事法二者，並
    無必然之特別法與普通法關係。故除非轉讓之第二級毒品達
    修正後毒品危害防制條例第8條第6項之一定數量（即淨重10
    公克以上），經依法加重後之法定刑較藥事法第83條第1項
    之法定刑為重之情形外，此係屬同一犯罪行為而同時有二種
    法律可資處罰之「法條（規）競合」情形，應依「重法優於
    輕法」、「後法優於前法」等法理，優先適用屬後法且為重
    法之藥事法第83條第1項之規定處斷至明（最高法院96年度
    台上字第3582號、97年度台上字第3490號、97年度台非字第
    397號判決意旨、臺灣高等法院暨所屬法院94年法律座談會
    刑事類提案第8號結論意旨參照）。故核被告如附表編號一
    、二、四至十二所為，均係犯毒品危害防制條例第4條第2項
    之販賣第二級毒品罪；另被告所為如附表編號三部分，依前
    述說明，係犯藥事法第83條第1項之轉讓禁藥罪。又被告販
    賣或轉讓第二級毒品前持有第二級毒品之低度行為，分別為
    販賣及轉讓之高度行為所吸收，均不另論罪；又被告如附表
    所犯販賣第二級毒品罪或轉讓禁藥罪共12罪，犯意個別，行
    為互殊，均應分論併罰。
四、又按，依98年5月20日修正公布之毒品危害防制條例第17條
    第1項之規定，犯同條例第4條至第8條、第10條或第11條之
    罪，供出毒品來源，因而查獲其他正犯或共犯者，減輕或免
    除其刑，其立法意旨重在鼓勵具體供出其上游販毒者，俾使
    追查該毒梟前手及其上游毒品，以杜絕毒品之蔓延與氾濫。
    查被告主張其於經警查獲之際，隨即向警員供出其毒品來源
    係向綽號「阿奇」、年約20歲左右之真實姓名年籍不詳之男
    子、聯絡電話為0000000000號之人所購買，請求依前揭規定
    減免其刑責等語，然查，被告前揭主張經本院向臺灣臺南地
    方法院檢察署函查結果，則稱該署並未查獲綽號「阿奇」男
    子所涉之毒品案件，有該署於99年8月26日乙○欽清98偵107
    75字第54069號函一份附於本院卷可證。由是觀之，本件並
    不符合毒品危害防制條例第17條第1項規定之要件，被告請
    求依前揭規定減刑，實礙難准許，併此敘明。
五、再按，犯第四條至第八條之罪於偵查及審判中均自白者，減
    輕其刑，復為毒品危害防制條例第17條第2項所明定。查被
    告於警詢、檢察官偵查、法院羈押審訊、本院準備程序及審
    理時始終坦認販賣或轉讓安非他命予附表所示之人不諱等情
    ，有各次調查、訊問及審判筆錄在卷可證，揆諸前揭規定說
    明，被告得依毒品危害防制條例第17條第2項規定減輕其刑
    。末按刑法第59條規定，犯罪之情狀顯可憫恕，認科以最低
    度刑仍嫌過重者，得酌量減輕其刑，同法第57條規定，科刑
    時應審酌一切情狀，為科刑重輕之標準，於裁判上酌減其刑
    時，應就犯罪一切情狀（包括刑法第57條所列舉之10款事項
    ），予以全盤考量，審酌其犯罪有無可憫恕之事由，以為判
    斷。故適用第59條酌量減輕其刑時，並不排除第57條所列舉
    10款事由之審酌，惟其程度應達於確可憫恕，始可予以酌減
    （最高法院七十年度第六次刑事庭會議決議可資參照）。又
    參酌大法官釋字第263號解釋，若不分犯罪情況及結果如何
    ，蓋以死刑、無期徒刑為法定刑，立法甚嚴，若有情輕法重
    之情，裁判時本有刑法第59條酌量減輕其刑之適用，足以免
    過嚴之刑。查本案被告所犯毒品危害防制條例第4條第2項之
    販賣第二級毒品罪，本刑為無期徒刑或七年以上有期徒刑，
    而被告於警詢、檢察官偵訊乃至本院審理時始終坦承犯行，
    節省相當司法審理資源之耗費，且深具悔意，僅因一時貪念
    而販賣第二級毒品安非他命，致罹重典，復觀以販賣對象、
    次數及時間，均係供給微量與平日有施用毒品習慣者以解其
    毒癮，販賣所得總計亦僅12,400元，並非巨額，販賣期間亦
    非長期，而被告曾有施用毒品前案紀錄，有臺灣高等法院被
    告前案紀錄表在卷可稽，可謂僅為吸毒者間為求互通有無之
    零星的小額交易，相較於專門大量走私進口或長期販賣毒品
    之「大盤」、「中盤」等以販毒維生之毒梟而言，其對社會
    秩序與國民健康之危害程度尚非至鉅，倘科以最輕之法定本
    刑七年以上有期徒刑，未免過苛，難謂符合罪刑相當性及比
    例原則，且無從與真正長期及大量販毒者之惡行相區別，是
    觀諸被告上開販賣第二級毒品或轉讓禁藥之犯罪情狀，在客
    觀上足以引起一般之同情，認為確可憫恕，若予宣告法定最
    低度之刑，猶嫌過重，爰就附表所示之販賣第二級毒品行為
    ，各依刑法第59條規定均減輕其刑，並依法遞減之。爰審酌
    被告明知第二級毒品安非他命戕害國人身心健康及危害社會
    風氣至深且鉅，竟僅因貪圖利益而販賣牟利，惟其於警詢、
    檢察官偵訊乃至本院審理時始終坦承販賣第二級毒品之犯行
    ，有些因朋友不夠資金，尚且降價出售，有些則憑友人交情
    ，免費供應，足見被告惡性非屬重大，暨被告犯罪之手段、
    生活狀況及品性等一切情狀，分別量處如附表所示之刑，並
    定其應執行之刑。至被告如附表所示販賣第二級毒品安非他
    命所得總計12,400元，雖未扣案，仍應依毒品危害防制條例
    第19條第1項規定，併宣告沒收，如全部或一部不能沒收時
    ，應以其財產抵償之。至於扣案之甲基安非他命5包（合計
    檢驗後淨重2.0060公克），不問屬於犯人與否，應依毒品危
    害防制條例第18條第1項前段規定宣告沒收併銷燬之（僅於
    附表編號九之罪宣告之，有最高法院98年度台上字第738號
    、99年度台上字第7號判決可參）；另扣案之夾鏈袋一個、
    門號0000000000號之行動電話1支等物，為被告所有且係供
    其前揭販賣安非他命犯罪所用之物等情，業據被告於本院審
    理及偵訊時供明在卷，應依刑法第38條第1項第2款宣告沒收
    。至扣案之安非他命吸食器二組、玻璃球二個、分裝勺一支
    等物雖為被告所有，但與被告前揭販賣行為無涉，本院不另
    為沒收之諭知，謹此敘明。
據上論斷，應依刑事訴訟法第299條第1項，毒品危害防制條例第
4條第2項、第17條第2項、第18條第1項前段、第19條第1項，藥
事法第83條第1項，刑法第11條、第51條第5款、第59條、第70條
、第38條第1項第2款，判決如主文。
本案經檢察官丁○○到庭執行職務。
中    華    民    國    99    年    10    月    12    日
            刑事第九庭  審判長  法  官  林彥君
                                法  官  莊玉熙
                                法  官  周宛瑩
以上正本證明與原本無異。
如不服本判決應於收受本判決後10日內向本院提出上訴書狀，並
應敘述具體理由。其未敘述上訴理由者，應於上訴期間屆滿後20
日內向本院補提理由書狀（均須按他造當事人之人數附繕本）「
切勿逕送上級法院」。
                                書記官  蔡志賢
中    華    民    國    99    年    10    月    12    日
附表：
 ┌──┬─────┬──────┬────┬───────┬───────┐
 │編號│ 交易時間 │  交易地點  │交易對象│次數及價格（新│所犯罪名暨宣告│
 │    │          │            │        │臺幣）        │刑            │
 ├──┼─────┼──────┼────┼───────┼───────┤
 │01  │99年2月15 │臺南縣新市鄉│陳玟稘  │被告以1000元之│販賣第二級毒品│
 │    │日0時許   │高鐵高架橋下│        │價格，販售安非│，處有期徒刑貳│
 │    │          │            │        │他命1小包     │年。          │
 ├──┼─────┼──────┼────┼───────┼───────┤
 │02  │99年3月27 │臺南縣新市鄉│陳玟稘  │被告以500元之 │販賣第二級毒品│
 │    │日7時許   │高鐵高架橋下│        │價格，販售安非│處有期徒刑壹年│
 │    │          │            │        │他命1小包     │捌月。        │
 ├──┼─────┼──────┼────┼───────┼───────┤
 │03  │98年12月間│臺南市安南區│梁寶城  │被告無償轉讓安│明知為禁藥而轉│
 │    │某日      │環福街216巷3│        │非他命1小包   │讓，處有期徒刑│
 │    │          │弄2號       │        │              │捌月。        │
 ├──┼─────┼──────┼────┼───────┼───────┤
 │04  │99年4月6日│臺南縣安定鄉│王奕智  │被告以900元之 │販賣第二級毒品│
 │    │0時許     │六嘉村59-1號│        │價格，販售安非│，處有期徒刑貳│
 │    │          │附近之路旁  │        │他命1小包     │年。          │
 ├──┼─────┼──────┼────┼───────┼───────┤
 │05  │99年3月31 │臺南縣安定鄉│林世緯  │被告以3000元之│販賣第二級毒品│
 │    │日19時許  │海寮村某汽車│        │價格，販售安非│，處有期徒刑參│
 │    │          │保養場前    │        │他命1小包     │年。          │
 ├──┼─────┼──────┼────┼───────┼───────┤
 │06  │99年4月2日│臺南市○○街│林世緯  │被告以1000元之│販賣第二級毒品│
 │    │21時許    │216巷39弄46 │        │價格，販售安非│，處有期徒刑貳│
 │    │          │號          │        │他命1小包     │年。          │
 ├──┼─────┼──────┼────┼───────┼───────┤
 │07  │99年4月10 │臺南縣安定鄉│林世緯  │被告以500元之 │販賣第二級毒品│
 │    │日15時許  │港口村某廟前│        │價格，販售安非│，處有期徒刑壹│
 │    │          │            │        │他命1小包     │年捌月。      │
 ├──┼─────┼──────┼────┼───────┼───────┤
 │08  │99年4月13 │臺南市安南區│林世緯  │被告以1000元之│販賣第二級毒品│
 │    │日21時許  │往臺南縣安定│        │價格，販售安非│，處有期徒刑貳│
 │    │          │鄉某路旁    │        │他命1小包     │年。          │
 ├──┼─────┼──────┼────┼───────┼───────┤
 │09  │99年4月17 │臺南市安南區│林世緯  │被告以1000元之│販賣第二級毒品│
 │    │日18時許  │某處        │        │價格，販售安非│，處有期徒刑貳│
 │    │          │            │        │他命1小包     │年。          │
 ├──┼─────┼──────┼────┼───────┼───────┤
 │10  │99年3月29 │臺南市安南區│林佑霖  │被告以500元之 │販賣第二級毒品│
 │    │日19時許  │環湖街216巷 │        │價格，販售安非│，處有期徒刑壹│
 │    │          │39弄46號前  │        │他命1小包     │年捌月。      │
 ├──┼─────┼──────┼────┼───────┼───────┤
 │11  │99年4月4日│臺南縣安定鄉│林佑霖  │被告以1000元之│販賣第二級毒品│
 │    │2時許     │港口村「奇美│        │價格，販售安非│，處有期徒刑貳│
 │    │          │電子遊藝場」│        │他命1小包     │年。          │
 │    │          │前          │        │              │              │
 ├──┼─────┼──────┼────┼───────┼───────┤
 │12  │99年4月16 │臺南縣新市鄉│林佑霖  │被告以2000元之│販賣第二級毒品│
 │    │日10時許  │社內50之60號│        │價格，販售安非│，處有期徒刑貳│
 │    │          │前          │        │他命1小包     │年陸月。      │
 └──┴─────┴──────┴────┴───────┴───────┘
附錄本案論罪科刑法條：
毒品危害防制條例第4條第2項
製造、運輸、販賣第二級毒品者，處無期徒刑或7年以上有期徒
刑，得併科新臺幣1千萬元以下罰金。
藥事法第83條第1項
明知為偽藥或禁藥，而販賣、供應、調劑、運送、寄藏、牙保、
轉讓或意圖販賣而陳列者，處7年以下有期徒刑，得併科新臺幣5
百萬元以下罰金。

司法院資訊處製作；財團法人民間司法改革基金會備份。
